【裁判字號】    98,交聲,2790
【裁判日期】    981130
【裁判案由】    聲明異議
【裁判全文】
臺灣高雄地方法院交通事件裁定        98年度交聲字第2790號
原處分機關  高雄市政府交通局
異  議  人
即受處分人  甲○○
上列異議人即受處分人因違反道路交通管理處罰條例案件，對於
高雄市政府於民國98年9月17日所為處分（原處分案號：高市交
裁字第裁32-B00000000號）聲明異議，本院裁定如下：
    主  文
原處分撤銷。
甲○○汽車駕駛人，駕駛汽車經測試檢定酒精濃度超過規定標準
，處罰鍰新臺幣壹萬玖仟伍佰元，並應吊扣普通小型車駕駛執照
拾貳個月及接受道路交通安全講習。
    理  由
一、異議意旨略以：異議人即受處分人甲○○於民國96年8 月15
    日20時許，駕駛車牌號碼YR-6958 號自用小客車返家，行經
    高雄市○○路左轉裕誠路時，不慎自後方追撞由張凱榮駕駛
    之車牌號碼6121-KB 號自用小客車，惟異議人已於96年9 月
    14日經臺灣高雄地方法院檢察署檢察官為緩起訴處分，並履
    行緩起訴處分之條件，向國庫支付新臺幣（下同）30,000元
    整；異議人業已履行緩起訴處分，高雄市政府交通局交通裁
    決中心98年9 月17日高市交裁字第裁32-B00000000號所為之
    處分顯有一罪兩罰之情況，爰請求撤銷原處分等語。
二、按汽車駕駛人，駕駛汽車經測試檢定酒精濃度超過規定標準
    者，處15,000元以上60,000元以下罰鍰，並當場移置保管該
    汽車及吊扣其駕駛執照1 年；因而肇事致人受傷者，並吊扣
    其駕駛執照2 年；致人重傷或死亡者，吊銷其駕駛執照，並
    不得再考領，道路交通管理處罰條例第35條第1項 第1 款定
    有明文。惟按一行為同時觸犯刑事法律及違反行政法上義務
    規定者，依刑事法律處罰之，但其行為應處以其他種類行政
    罰或得沒入之物而未經法院宣告沒收者，亦得裁處之；前項
    行為如經不起訴處分或為無罪、免訴、不受理、不付審理之
    裁判確定者，得依違反行政法上之義務規定裁處之；違反行
    政法上義務而受罰鍰、沒入或其他種類行政罰之處罰時，適
    用本法，但其他法律有特別規定者，從其規定，行政罰法第
    26條、第1 條分別定有明文。而上開道路交通管理處罰條例
    第35條第1 項第1 款規定，係對行為人違反行政法上義務規
    定之裁處，且該條例關於一行為同時觸犯刑事法律及違反行
    政法上義務規定者，並無特別規定，故若汽車駕駛人酒後駕
    車之行為，經測試檢定酒精濃度超過規定標準，而同時涉有
    刑法第185 條之3 公共危險罪嫌時，道路交通管理處罰機關
    除有行政罰法第26條第1 項但書得處以其他種類行政罰者之
    情形，方得裁處其他種類行政罰外，關於罰鍰部分，即應依
    上開行政罰法第26條及道路交通管理處罰條例第10條規定移
    送該管地方法院檢察署處理，不得逕依道路交通管理處罰條
    例第35條第1 項第1 款規定，裁處行為人罰鍰之行政罰。
三、再按，被告所犯為死刑、無期徒刑或最輕本刑3 年以上有期
    徒刑以外之罪，檢察官參酌刑法第57條所列事項及公共利益
    之維護，認以緩起訴為適當者，得定1 年以上3 年以下之緩
    起訴期間為緩起訴處分，其期間自緩起訴處分確定之日起算
    ，刑事訴訟法第253 條之1 第1 項定有明文。行政罰法第26
    條已明揭一事不二罰之原則，即應受行政罰之行為如經不起
    訴處分或為無罪、免訴、不受理、不付審理之裁判確定者，
    始得依違反行政法上義務規定裁處之。而上開法條規定並未
    包括緩起訴處分在內，且緩起訴處分就其使被告免於刑事訴
    追之效果而言，雖與不起訴處分相同，然緩起訴處分另須於
    一定期間內遵守或履行刑事訴訟法第253 條之2 各款所規定
    之事項，該須遵守或履行之義務，需經受處分之被告同意，
    與刑罰純屬國家刑罰權單方之規定不同，然若有刑事訴訟法
    第253 條之3 第1 項各款情形，檢察官仍得依職權或依告訴
    人之聲請，將緩起訴處分撤銷，故緩起訴處分之性質顯與不
    起訴處分不完全相同，而仍有處罰之實質。又緩起訴之被告
    依檢察官緩起訴處分命令，向公益團體繳納捐款，係履行檢
    察官為緩起訴處分命令，性質上自屬於處分金，與罰金均處
    向特定之對象繳納具有處罰性質之金錢，與罰金為相類之處
    罰。本於對受處分人不利益之規定不得任意擴張解釋之原則
    ，緩起訴處分自不得類推適用有關不起訴處分之規定，是受
    行政罰之行為經緩起訴處分，除有符合行政罰法第26條第1
    項但書之情形外，即不得依違反行政法上之義務規定裁處之
    。
四、末依道路交通管理處罰條例第35條第8 項規定，汽車駕駛人
    駕駛汽車經測試檢定酒精濃度超過規定標準，同時違反刑事
    法律，經裁判確定處以罰金低於道路交通管理處罰條例第92
    條第3 項（實指第4 項）所訂最低罰鍰基準規定者，應依本
    條例裁決繳納不足最低罰鍰之部分，核其性質，應屬行政罰
    法第26條第1 項之特別規定。而參諸前揭說明，命被告支付
    一定金額之緩起訴處分，性質上既屬行政罰法第26條第1 項
    之「刑事法律處罰」，為避免經法院裁判確定者，行政機關
    仍得裁處繳納差額；經緩起訴確定者，反不得裁處繳納差額
    之不合理差異，應認命被告支付一定金額之緩起訴處分確定
    者，亦有上開道路交通管理處罰條例第35條第8 項規定之適
    用。
五、經查：
（一）本件異議人於96年8 月15日23時許，因飲酒後已達不能安
      全駕駛動力交通工具之程度，仍駕駛車牌號碼YR-6958 號
      自用小客車返家，行經高雄市○○路左轉裕誠路時，不慎
      自後追撞由張凱榮駕駛之車牌號碼6121-KB 號自用小客車
      ，經警據報前往處理，測得其呼氣酒精濃度檢測值為1.01
      MG／L ，超過規定標準而製單舉發，而原處分機關依道路
      交通管理處罰條例第35條第1 項第1 款之規定，裁處異議
      人罰鍰49,500元，並吊扣駕駛執照12個月及施以道路安全
      講習等情，業據異議人自承在卷，並有裁決書及送達證書
      各1 紙在卷可稽，此部分事實，堪以認定。
（二）異議人因於上開時、地酒後駕車肇事之同一事實，經高雄
      地檢署檢察官於96年9 月14日以96年度偵字第24136 號為
      緩起訴處分，緩起訴期間為1 年，異議人應於緩起訴處分
      確定後4 個月內向國庫支付3 萬元，案經高雄地檢署檢察
      官職權送再議，並經臺灣高等法院檢察署為再議駁回之處
      分而告確定，緩起訴期間為96年10月16日至97年10月15日
      ，異議人於96年11月8 日繳清罰金履行完畢等情，有上開
      緩起訴處分書、臺灣高等法院高雄分院檢察署處分書、臺
      灣高等法院被告前案紀錄表、高雄地檢署自行收納款項統
      一收據各1 份附卷為佐，此部分事實，亦堪認定。
（三）又異議人雖有於裁決書上所載時、地酒後駕車而違反道路
      交通管理處罰條例第35條第1項第1款規定之違規行為，惟
      異議人上開酒後駕車之行為，係屬同時觸犯刑事法律及違
      反行政法上義務規定之行為，且前經緩起訴處分確定，異
      議人並已給付30,000元予國庫，已產生實質刑罰之效果，
      揆諸上開行政罰法第26條及道路交通管理處罰條例第35條
      第8 項規定與前揭說明，原處分機關對異議人上開酒後駕
      車之違規行為予以裁罰時，就其行為應處以其他種類行政
      罰部分，固仍得予以裁處，惟就裁處罰鍰部分，僅得依道
      路交通管理處罰條例第35條第8 項規定予以處罰，即應扣
      除異議人依檢察官緩起訴處分支付之30,000元，而就差額
      部分即19,500元予以裁罰，是原處分機關於裁處異議人罰
      鍰49,500元部分，自有未洽。
（四）綜上，異議人就原處分罰鍰49,500元部分，聲明異議為有
      理由，爰依道路交通案件處理辦法第20條前段之規定，由
      本院將原處分撤銷，並依前揭道路交通管理處罰條例第35
      條第1 項第1 款、第24條第1 項第2 款及第35條第8 項等
      規定，就異議人之違規行為，自為裁定如主文所示，以資
      適法。又前開裁處吊扣異議人駕駛執照12個月及施以道路
      交通安全講習部分，係屬達成遏止酒後駕車不法行為以維
      護道路交通安全之行政目的而有別於罰鍰以外之其他種類
      行政罰，依行政罰法第26第1 項但書之規定，原處分機關
      仍得併予處罰，並未違反「一事不二罰」原則，異議人就
      此部分亦未聲明異議，附此敘明。
六、據上論結，應依道路交通管理處罰條例第87條第2項，道路
    交通案件處理辦法第20條前段，裁定如主文。
中    華    民    國    98    年    11    月    30    日
                  交通法庭  法  官  楊珮瑛
以上正本證明與原本無異。
如不服本裁定，應於收受送達後5 日內向本院提出抗告狀。
中    華    民    國    98    年    11    月    30    日
                            書記官  郭南宏


司法院資訊處製作；財團法人民間司法改革基金會備份。
